# 关联公司借款

提问人：liaowenjia 时间：2012-09-07 18:22:51
背景：A、B为同一控制下的两个公司，没有股权投资关系，A以明显低于市场的利率贷款给B，请问该贷款的实际金额和公允价值之间的差异应该确认为什么？是费用化么？如何不想费用化，要转为对共同的母公司的应收款，应该如何操作？谢谢陈老师。

回答人：chenyiwei
你可以参照《计学撮要》P331～ 338 中的问答。该问答所举的例子是母子公司之间的无息或低息借贷，如果是在同一控制下但无股权投资关系的兄弟公司之间，则原理类似。假设子公司A向子公司B提供无息或者低息借款，则在A的个别报表层面，该借款的公允价值（按照市场利率折现）低于其面值的差额应借记资本公积，视同对母公司的分配；在B的个别报表层面，该差额应当贷记资本公积，视同母公司对B公司的资本性投入。相应地，母公司应当在其个别报表层面作借记“长期股权投资——B”，贷记“长期股权投资——A”的帐务处理。
如果A公司就该差额向母公司收取，母公司也同意支付的，则A公司应按该笔借款的公允价值（按市场利率折现的现值），借记“长期应收款”科目，按照实际贷出的借款本金，贷记“银行存款”科目，两者的差额借记“其他应收款——母公司”；母公司在个别报表层面，应当借记“长期股权投资——B”（相当于母公司为债务人B承担了利息费用），贷记“其他应付款——A公司”。（注：此处假设差额系在一年内一次性支付。如果系在多年内分期支付的，则应作为长期应收款或者长期应付款）

提问人：woohaooo 时间：2012-09-10 10:35:00
回复 chenyiwei 的帖子
请问陈版，很多关联方之间都存在这种资金拆借性质的无息或低息借款，都需要按照上述的原则进行调整吗？有没有什么限定？

回答人：chenyiwei
根据重要性原则确定能否接受简化的处理。

提问人：qjr1124 时间：2012-09-10 13:42:31
关联方交易不公允,这里应该按哪个准则来处理呢?

回答人：chenyiwei
主要依据是金融工具准则：金融工具的初始计量金额应为其公允价值，即按市场利率折现的金额。

提问人：qjr1124 时间：2012-09-10 17:38:15
回复 zengfengxia 的帖子
与 5 楼的理解类似哦.
关联交易如果不公允,您的理解就不符合收入/费用会计要素了吗?

回答人：chenyiwei
具体请参考《计学撮要》P331～ 338 的问题解答，此处不再重复。